最高法院刑事判決　　　　　　九十四年度台上字第六四六八號
　　上　訴　人　甲○○
上列上訴人因常業詐欺案件，不服台灣高等法院高雄分院中華民
國九十四年八月十日第二審更審判決（九十四年度上更(一)字第一
二五號，起訴案號：台灣高雄地方法院檢察署八十八年度偵字第
二四七二六號），提起上訴，本院判決如下：
    主  文
上訴駁回。
    理  由
按刑事訴訟法第三百七十七條規定，上訴於第三審法院，非以判
決違背法令為理由，不得為之。是提起第三審上訴，應以原判決
違背法令為理由，係屬法定要件。如果上訴理由狀並未依據卷內
訴訟資料，具體指摘原判決不適用何種法則或如何適用不當，或
所指摘原判決違法情事，顯與法律規定得為第三審上訴理由之違
法情形，不相適合時，均應認其上訴為違背法律上之程式，予以
駁回。本件原判決依憑上訴人甲○○及共犯張淑珍之自白、原判
決附表一所示被害人楊丁伸等十九人於警詢中之指訴及當庭之指
認，卷附共犯康芳瑞之營業小客車駕駛人執業登記證影本、郵局
、銀行存簿及提款明細表等影本，查扣之香煙盒、鋁罐飲料、絲
巾、皮包與分別自上訴人及共犯張淑珍身上扣得之新台幣（下同
）九十萬二千一百元、十一萬六千五百元等現款，認定上訴人有
其事實欄所載與張淑珍（原判決論處罪刑後，未提起第三審上訴
，已告確定）、康芳瑞（業經原審法院另案判處罪刑確定）及另
不詳姓名之成年男子與女子等共同為常業詐欺之犯行。對於上訴
人否認係常業犯，所為其尚從事其他正當行業，並非以詐欺為常
業之辯詞，亦以上訴人約自八十七年八月間起開始詐欺犯案，迄
八十八年十月間遭逮獲止，近一年餘時間，計作案十九件，詐得
金額計約一千一百七十萬九千元及金飾等財物，較諸其正當工作
每月收入應僅數萬元之譜，本案詐欺所得逾千萬元，數量龐大，
上訴人係以之為主要營收等情，因認上揭所辯係事後卸責避就之
詞，不足採信，已依調查所得之證據資料，詳加指駁及說明。因
將第一審論處上訴人罪刑之判決撤銷，改判仍論處上訴人共同意
圖為自己不法之所有，以詐術使人將本人之物交付為常業罪刑。
上訴人上訴意旨略謂：原判決認定上訴人自八十七年八月起，合
組金光黨，連續多次由上訴人假扮精神異常之女子，詐騙被害人
官江玉蘭、陳顏忍等人之財物，惟官江玉蘭於檢察官偵訊時，陳
顏忍亦於警詢、偵訊及原審分別陳明詐騙其財物之人並非上訴人
，然原判決仍於理由欄內論述上訴人犯罪事實已據官江玉蘭、陳
顏忍等十九人分別於警詢時指訴明確，並當庭指認上訴人等語，
其採證顯與官江玉蘭、陳顏忍所供不符，自有理由矛盾之違法云
云。惟查證據之取捨，屬於事實審法院之職權，故事實審依客觀
標準認某項證據無審酌之必要而不予審酌者，倘不違反經驗法則
，尚難指為違法。則證人之證言先後未盡相符，法院本於審理所
得之心證，就其證言一部分認為確實可信予以採取，自非法所不
許。上訴人於警詢、偵查、原審更審前歷審及原審訊問之初，雖
均矢口否認與張淑珍等共同向官江玉蘭及陳顏忍詐財部分之犯行
，然嗣於九十四年七月二十七日原審審判時，已坦承此部分犯行
。且警詢中，官江玉蘭已明確指稱其被詐財經過係於八十八年九
月初，在高雄市○○街與遼寧街口，遭張淑珍及上訴人拍其肩膀
，其隨即昏昏沈沈，由彼等及司機康芳瑞以計程車載返家中拿取
存摺至郵局提款等情，旋並當場指認上訴人即係拍其肩膀之人；
另陳顏忍亦陳稱其係遭張淑珍、另名不詳姓名女子及康芳瑞共同
以詢問婦產科位址及欲購買小鳥為由，與其搭訕並拍其肩膀，其
即陷入昏迷，任由彼等陪同其返家取款及至銀行提款交付彼等，
嗣始發現受騙。陳顏忍固未當場指認上訴人，但上訴人於第一審
自承其與張淑珍謀議行騙，均由其扮有錢傻女，佯稱欲購買小鳥
，繼於原審更審前審理時仍供承其詐騙手法係裝傻購買小鳥等語
，核其所述分擔實施之詐騙行為適與陳顏忍所指其受騙時騙徒所
施用之行騙手段若合符節，是官江玉蘭、陳顏忍於警詢中所為前
揭指訴，適足佐證上訴人於原審上開白自與事實相符。從而原判
決採用上訴人之白自及官江玉蘭、陳顏忍與原判決附表一所示其
他被害人於警詢中之指訴暨對上訴人與共犯張淑珍之指認，為認
定上訴人本案犯行之證據，並無認定事實與所憑證據不符之矛盾
。至官江玉蘭、陳顏忍嗣於偵查中，檢察官詢問彼等行騙之人是
否上訴人及共犯張淑珍時，雖均稱「係張淑珍騙我，當時有一位
裝瘋子沒有在場，另外還有一位司機」云云，其中所謂「當時有
一位裝瘋子沒有在場」一語，縱如上訴人所辯係指上訴人不在場
之意，既與上訴人於原審所為上開業經查明與事實相符之自白有
別，自不足採，原審本於審理所得之心證，認本件事證已明，就
彼等此部分供述無斟酌論述之必要，對判決本旨不生任何影響，
依刑事訴訟法第三百八十條規定，仍不得執為適法之第三審上訴
理由。上訴意旨，僅執此泛詞指摘，顯與法定得為第三審上訴理
由之情形不相適合，難認已符合上訴第三審之形式要件，為違背
法律上程式，應予駁回。
據上論結，應依刑事訴訟法第三百九十五條前段，判決如主文。
中　　華　　民　　國　九十四　年　 十一 　月　 十七 　日
                      最高法院刑事第九庭
                          審判長法官  張　淳　淙
                                法官  張　春　福
                                法官  呂　丹　玉
                                法官  洪　昌　宏
                                法官  蔡　彩　貞
      本件正本證明與原本無異
                                      書  記  官
中　　華　　民　　國　九十四　年　 十一 　月　二十五　日
                                                      Ｔ
